臺灣新北地方法院刑事判決
110年度訴字第386號
公  訴  人  臺灣新北地方檢察署檢察官
被      告  周鳳珠




選任辯護人  楊念慈律師
            龍毓梅律師
上列被告因詐欺案件，經檢察官提起公訴（109年度偵字第33224
號、109年度偵字第35221號），本院判決如下：
    主  文
周鳳珠犯如附表各編號所示之罪，各處如附表各編號「主文」欄
所示之刑。應執行有期徒刑壹年肆月。
    事  實
一、周鳳珠自民國109年2月23日起，加入真實姓名年籍不詳、綽
    號「王晨」、「Tom」、「Ben」、自稱「Ben」之母親等成
    年成員等人所組成之組織，其預見該組織可能係持續以詐術
    行騙牟利為目的之犯罪組織，竟基於縱使其所參加之上開組
    織係犯罪組織，且從事之工作可能係負責提供人頭帳戶及提
    領款項以協助該犯罪組織隱匿詐欺犯罪所得之去向，亦不違
    背其本意，而基於參與犯罪組織、三人以上共同詐欺取財暨
    洗錢之不確定故意，均意圖為自己不法之所有，與上開組織
    成員基於犯意之聯絡，提供自己申辦之玉山銀行帳號000000
    0000000號之帳戶，以及其母親周馬玉花之玉山銀行帳號000
    0000000000號之帳戶，供「王晨」所屬之組織用作匯入詐欺
    款項，再由該組織某成年成員於附表編號1至2所示之時間及
    方式，詐騙如附表編號1至2所示之江彩玉、王妍之，致江彩
    玉、王妍之均陷於錯誤，而依指示匯款如附表一編號1至2所
    示之金額至上開2帳戶後，周鳳珠再依「王晨」指示，與「T
    Tom」、「Ben」聯絡，依指示於附表編號1至2所示之時間，
    提領江彩玉、王妍之所匯入之款項，交與自稱「Ben」之母
    親之成年女子，藉以製造金流之斷點，致無從追查前揭犯罪
    所得之去向，而掩飾或隱匿該等犯罪所得。嗣江彩玉等人察
    覺有異分別報警處理，經警循線查獲上情。
二、案經江彩玉、王妍之訴由新北市政府警察局海山分局報告臺
    灣新北地方檢察署檢察官偵查起訴。
    理  由
壹、證據能力部分：
一、按被告以外之人於審判外之言詞或書面陳述，除法律有規定
    者外，不得作為證據，刑事訴訟法第159 條第1 項固有明文
    。惟被告以外之人於審判外之陳述，經當事人於審判程序同
    意作為證據，法院審酌該言詞陳述或書面陳述作成時之情況
    ，認為適當者，亦得為證據；當事人、代理人或辯護人於法
    院調查證據時，知有上開刑事訴訟法第159 條第1 項不得為
    證據之情形，而未於言詞辯論終結前聲明異議者，視為有前
    項之同意，刑事訴訟法第159 條之5 亦有明文。查本判決下
    列引用之被告以外之人於審判外之陳述，雖屬傳聞證據，惟
    因當事人及辯護人，於本院準備程序及審理時均表示同意有
    證據能力等語（見本院110年度訴字第386號卷【下稱本院卷
    】第45頁、第108頁），迄言詞辯論終結時亦均未聲明異議
    ，本院審酌各該證據作成之情況，核無非法取證或證明力明
    顯偏低之瑕疵，以之作為證據，應屬適當，依前揭法條規定
    ，認均有證據能力。
二、次按刑事訴訟法第159 條至第159 條之5 有關傳聞法則之規
    定，乃對於被告以外之人於審判外之言詞或書面陳述之供述
    證據所為之規範；至非供述證據之書證、物證則無傳聞法則
    規定之適用，如該非供述證據非出於違法取得，並已依法踐
    行調查程序，即不能謂其無證據能力。查下列非屬供述證據
    之書證及物證，並無證據證明係出於違法取得之情形，復經
    本院依法踐行調查程序，自均有證據能力。
貳、實體方面：
一、認定事實之理由及依據：
　　訊據被告周鳳珠固坦承提供上開玉山銀行帳戶2個予「王晨
    」，並於上開時、地依「王晨」之指示，提領附表編號1、2
    所示江彩玉、王妍之2人匯入上開2帳戶內款項，並轉交真實
    姓名年籍不詳之自稱「Ben」之母親之人之事實，惟矢口否
    認有何詐欺取財等犯行，辯稱：「王晨」用甜言蜜語欺騙我
    ，要求我協助他將包裹運送回台，我基於相信、協助男友之
    立場，提供帳戶及提領款項，我沒有因此獲得好處，也沒有
    詐欺的犯意，沒有參與犯罪組織，更沒有洗錢，我後來還匯
    新臺幣（下同）15萬元給「王晨」讓他買機票回國，我從頭
    到尾是被感情詐騙了等語。經查：
（一）附表編號1至2所示之告訴人江彩玉、王妍之遭詐騙後，於
      附表編號1至2所示時間匯款至被告所提供之如附表編號1
      至2所示之2個玉山銀行帳戶，並於附表編號1至2所示之時
      間，提領如附表編號1至2所示告訴人等匯入之款項等事實
      ，業經證人即告訴人江彩玉、王妍之於警詢中證述明確（
      見109年度偵字第33224號卷【下稱偵一卷】第19至21頁、
      109年度偵字第35221號卷【下稱偵二卷】第13至23頁），
      並有被告之玉山銀行帳號0000000000000號帳戶之存戶資
      料、交易明細（見偵一卷第35至59頁）、告訴人江彩玉提
      供之國泰世華商業銀行匯出匯款憑證1紙、通訊軟體對話
      紀錄翻拍照片10張（見偵一卷第105頁、第109至113頁）
      、被告母親周馬玉花之玉山銀行帳號0000000000000號帳
      戶之存戶資料、交易明細各1份（見偵二卷第27至29頁）
      、告訴人王妍之提供之郵政跨行匯款申請書、通訊軟體對
      話紀錄及電子郵件翻拍照片170張（見偵二卷第43頁、第4
      5至129頁）、被告提供之通訊軟體對話紀錄擷圖（見偵一
      卷第119至123頁、第264至374頁、本院卷【對話紀錄】第
      7至733頁）、臺灣新北地方檢察署檢察官109年11月5日勘
      驗筆錄（見偵一卷第146至147頁）附卷可稽。此部分客觀
      事實，洵堪認定。
（二）被告雖以前詞置辯，惟查：
　　1.被告係於網路上認識「王晨」，只知「王晨」是大陸人，
      未曾與「王晨」見過面，也不知悉其住居所，甚至無法確
      定「王晨」是否為真名，職業是退休工程師是否為真，網
      路上所放照片是否確係其本人，而非盜用他人圖資？被告
      未曾懷疑「王晨」真實身分，已很可疑。又被告受「王晨
      」指示交款事宜須再聯絡「Tom」、「Ben」，領款後再當
      面交給自稱「Ben」之母親之人，被告不曾詢問「Tom」、
      「Ben」之真實姓名及住址，當面交付款項予自稱「Ben」
      之母親之人時，也未曾請其出示證件，或以其他方式確認
      其身分，甚至也未請自稱「Ben」之母親之人寫收款收據
      ，也甚可疑，況該些款項大可利用自動櫃員機直接匯款，
      又何必要透過數人，且以提領現金，並當面交付或當場購
      買比特幣，如此隱諱又大費周章之方式，將現金移轉出去
      ？凡此種種實在啟人疑竇。
　　2.又被告於提款前，即分別於109年4月6日傳送訊息「怎麼
      感覺我是做人頭？」、同年4月7日「這是什麼意思？為什
      麼聽起來怪怪的？」、同年4月9日「這麼做是合法的嗎？
      我很擔心」、「不要再匯錢給我了這是洗錢嗎？我不想當
      冤大頭」、「我每天都在領這麼多現金，銀行都人，都在
      問！」、同年4月10日傳送訊息「這些錢都是合法的嗎？
      」給「王晨」，此有被告與「王晨」間之通訊軟體訊息在
      卷可佐（見偵一卷第300、310、314、324、326頁），顯
      然被告在提領本件款項前，即已懷疑「王晨」可能係詐欺
      集團成員，且其所提領之錢不合法，有洗錢之虞。
　　3.被告於本院中自承其於另案109年4月7日、10日、13日、1
      5日提領林惠萍、邱彩蓮、戴美玉匯入被告玉山銀行、富
      邦銀行及郵局帳戶的款項，合計超過100萬元，均交給自
      稱「Ben」之母親之人，被告未曾詢問該人真實姓名或留
      下任何可連繫之資訊，參諸被告上開所傳訊息「不要再匯
      錢了，這是洗錢嗎」、「我每天都在領這麼多現金，銀行
      都人，都在問」，已有許多事證及跡象足以讓被告起疑並
      停止領款行為，然被告執意受「王晨」指示領款，並交付
      予不詳身分之陌生女子，辯稱此舉均係遭「王晨」甜言蜜
      語所訛騙，自身並無詐欺、洗錢、加入持續以詐術行騙牟
      利為目的之犯罪組織之不確定故意云云，實難採信。
　　4.再者，被告於本院中自承：曾告訴「王晨」遭朋友騙了30
      0萬元，「王晨」承諾他若來臺灣，我就不用擔心經濟的
      問題等語（見本院卷第106頁），且觀諸被告曾於109年4
      月8日傳訊息予「王晨」以「你會幫我解決問題嗎？」，
      則被告是否因貪圖「王晨」承諾給予經濟援助，因而鋌而
      走險提供帳戶給「王晨」並幫忙提款，亦非無疑。
　　5.衡酌近年來各式各樣之詐欺取財犯罪類型層出不窮，詐欺
      集團份子為逃避查緝，往往發展成由集團首腦在遠端、甚
      至遠在國外進行操控，由集團成員分層、分工，相互彼此
      利用，藉以遂行詐欺取財之犯罪模式，換言之，詐欺集團
      先取得可掌控之人頭帳戶後（即被告上開2個玉山銀行帳
      戶），再以詐欺方式，詐騙告訴人等，使其等陷於錯誤，
      將款項匯至系爭人頭帳戶後，再經集團內之層層指揮，推
      由負責提領贓款之車手（即被告），持提款卡至金融機構
      所設置之自動櫃員機或臨櫃提領詐欺所得款項，乃屬常見
      之詐欺集團犯罪手法，並利用人頭帳戶提款卡提款無須辨
      認身分之便，作為不法犯罪所得之金流斷點，以掩飾或隱
      匿詐欺犯罪所得之去向，此等犯罪模式迭經媒體廣為披載
      、報導，誠為具有一般社會生活知識之人所能知悉之事。
      審酌被告自述其大學畢業，且曾從事賣早餐工作（見本院
      卷第104、111頁），係具有相當智識程度及社會經驗、歷
      練之人，其就上情實難諉為不知。復依被告之認知，參與
      本案之人至少有「王晨」、「Tom」、「Ben」、「Ben」
      之母，及被告等人，縱使辯護人稱無法排除「王晨」、「
      Tom」、「Ben」係同一人，然「王晨」、「Ben」之母，
      連同被告亦已達3人，堪認被告主觀上確有三人以上共同
      詐欺取財之不確定故意至明。
　　6.綜上所述，被告已預見「王晨」、自稱「Ben」之母親等
      人可能係從事詐欺取財等犯行，仍加入而參與其等詐欺犯
      行之一環，故被告對於其以上揭方式所參與者，可能係屬
      3 人以上，以實行詐術為手段，具牟利性或持續性之有結
      構性組織，自當有所預見，猶容任為之而參與，足見被告
      確有參與犯罪組織之不確定故意。且被告提領款項後交付
      予身分不詳自稱「Ben」之母親之人，藉此手法製造犯罪
      查緝上之斷點，致使檢警難以查緝詐欺集團上游成員，被
      告主觀上得以預見其行為將導致詐欺集團掩飾或隱匿詐欺
      犯罪所得去向之發生，而其發生並不違背其本意，亦有洗
      錢之不確定故意甚明。　
二、論罪科刑
（一）按組織犯罪防制條例所稱之犯罪組織，係指三人以上，以
      實施強暴、脅迫、詐欺、恐嚇為手段或最重本刑逾5年有
      期徒刑之罪，所組成具有持續性或牟利性之有結構性組織
      ；而所稱有結構性組織，係指非為立即實施犯罪而隨意組
      成，不以具有名稱、規約、儀式、固定處所、成員持續參
      與或分工明確為必要，同條例第2條第1項、第2項分別定
      有明文。本案「王晨」所屬之詐欺集團取得被告提供之上
      開2個玉山銀行帳戶資料後，另由身分不詳之該集團成年
      成員佯以缺錢之話術詐騙告訴人江彩玉、王妍之，復由「
      王晨」指示被告領款後交付與自稱「Ben」之母親之成年
      女子，是本案詐欺集團具有一定之計畫與分工，成員彼此
      相互配合，由至少三人以上之多數人所組成，以實施詐欺
      為手段而組成具有持續性及牟利性之有結構性組織，自屬
      組織犯罪防制條例第2條第1項所稱之犯罪組織。又洗錢防
      制法所稱洗錢，指下列行為：一、意圖掩飾或隱匿特定犯
      罪所得來源，或使他人逃避刑事追訴，而移轉或變更特定
      犯罪所得。二、掩飾或隱匿特定犯罪所得之本質、來源、
      去向、所在、所有權、處分權或其他權益者。三、收受、
      持有或使用他人之特定犯罪所得，洗錢防制法第2條定有
      明文。故行為人如有上揭各款所列洗錢行為者，即成立同
      法第14條第1項之洗錢罪。從而，倘詐欺集團向被害人施
      用詐術後，為隱匿其詐欺所得財物之去向，而令被害人將
      其款項轉入該集團所持有、使用之人頭帳戶，並由該集團
      所屬之車手前往提領詐欺所得款項得逞，如能證明該帳戶
      內之資金係本案詐欺之特定犯罪所得，即已該當於洗錢防
      制法第14條第1項之洗錢罪（最高法院108年台上字第1744
      號判決意旨參照）。查本案詐欺集團成員向附表所示之告
      訴人江彩玉、王妍之等2人施以詐術，詐騙其等匯款至被
      告提供之2個玉山銀行帳戶，被告並依指示提領附表所示
      告訴人江彩玉、王妍之等2人匯入之款項，藉以製造金流
      斷點，而隱匿該犯罪所得之去向，核屬洗錢防制法第2條
      第2款所規範之洗錢行為。
（二）按刑法之共同正犯，包括共謀共同正犯及實行共同正犯二
      者在內；祇須行為人有以共同犯罪之意思，參與共同犯罪
      計畫之擬定，互為利用他人實行犯罪構成要件之行為，完
      成其等犯罪計畫，即克當之，不以每一行為人均實際參與
      部分構成要件行為或分取犯罪利得為必要（最高法院96年
      度台上字第1882號判決意旨參照）。又共同正犯間，非僅
      就其自己實行之行為負其責任，並在犯意聯絡之範圍內，
      對於他共同正犯所實行之行為，亦應共同負責；且其犯意
      聯絡之表示，無論為明示之通謀或相互間有默示之合致，
      均不在此限（最高法院98年度台上字第2655號判決意旨參
      照）。經查：本案被告除提供2個玉山銀行帳戶外，復替
      「王晨」及其他不詳詐欺集團成員領取被害人匯入之款項
      ，足認被告與「王晨」、「Ben」之母親及其他不詳詐欺
      集團成員間彼此分工，各司其職，則無論係何部分，均係
      該詐騙犯罪計畫不可或缺之重要環節，顯係在合同意思範
      圍內彼此分工，各自分擔犯罪行為之一部，並相互利用他
      人之行為，以達犯罪之目的，是被告自應就其所參與犯行
      所生之全部犯罪結果共同負責。
（三）次按刑罰責任之評價與法益之維護息息相關，對同一法益
      侵害為雙重評價，是過度評價；對法益之侵害未予評價，
      則為評價不足，均為法之所禁。又加重詐欺罪，係侵害個
      人財產法益之犯罪，其罪數之計算，核與參與犯罪組織罪
      之侵害社會法益有所不同，審酌現今詐欺集團之成員皆係
      為欺罔他人，騙取財物，方參與以詐術為目的之犯罪組織
      。倘若行為人於參與詐欺犯罪組織之行為繼續中，先後多
      次為加重詐欺之行為，因參與犯罪組織罪為繼續犯，犯罪
      一直繼續進行，直至犯罪組織解散，或其脫離犯罪組織時
      ，其犯行始行終結。故該參與犯罪組織與其後之多次加重
      詐欺之行為皆有所重合，然因行為人僅為一參與犯罪組織
      行為，侵害一社會法益，屬單純一罪，應僅就「該案中」
      與參與犯罪組織罪時間較為密切之首次加重詐欺犯行論以
      參與犯罪組織罪及加重詐欺罪之想像競合犯，而其他之加
      重詐欺犯行，祗需單獨論罪科刑即可，無需再另論以參與
      犯罪組織罪，以避免重複評價。是如行為人於參與同一詐
      欺集團之多次加重詐欺行為，因部分犯行發覺在後或偵查
      階段之先後不同，肇致起訴後分由不同之法官審理，為裨
      益法院審理範圍明確、便於事實認定，即應以數案中「最
      先繫屬於法院之案件」為準，以「該案件」中之「首次」
      加重詐欺犯行與參與犯罪組織罪論以想像競合。縱該首次
      犯行非屬事實上之首次，亦因參與犯罪組織之繼續行為，
      已為該案中之首次犯行所包攝，該參與犯罪組織行為之評
      價已獲滿足，自不再重複於他次詐欺犯行中再次論罪，俾
      免於過度評價及悖於一事不再理原則。至於「另案」起訴
      之他次加重詐欺犯行，縱屬事實上之首次犯行，仍需單獨
      論以加重詐欺罪，以彰顯刑法對不同被害人財產保護之完
      整性，避免評價不足。又犯罪之著手，係指行為人基於犯
      罪之決意而開始實行密接或合於該罪構成要件之行為而言
      。而首次加重詐欺犯行，其時序之認定，自應以詐欺取財
      罪之著手時點為判斷標準；詐欺取財罪之著手起算時點，
      依一般社會通念，咸認行為人以詐欺取財之目的，向被害
      人施用詐術，傳遞與事實不符之資訊，使被害人陷於錯誤
      ，致財產有被侵害之危險時，即屬詐欺取財罪構成要件行
      為之著手，並非以取得財物之先後順序為認定依據（最高
      法院109年度台上字第3945號判決意旨足資參照）。查本
      案係於110年1月12日繫屬本院等情，有臺灣新北地方檢察
      署110年1月12日新北檢德黃109偵33224字第1100002969號
      函上所蓋收文章戳（見本院110年度審訴字第66號卷第7頁
      ）附卷可查，為被告參與本案詐欺集團、最先繫屬於法院
      之案件，有臺灣高等法院被告前案紀錄表在卷可參，自應
      以本案之被告「首次」即附表編號1所示之三人以上共同
      詐欺取財犯行（即本件詐欺集團向告訴人施用詐術騙取財
      物之最先著手時點），與其所犯參與犯罪組織罪，論以想
      像競合犯。
（四）復按財產犯罪行為人利用人頭帳戶收取犯罪所得之情形，
      於被害人將款項匯入人頭帳戶之際，非但財產犯罪於焉完
      成，並因該款項進入形式上與犯罪行為人毫無關聯之人頭
      帳戶，以致於自資金移動軌跡觀之，難以查知係該犯罪之
      不法所得，即已形成金流斷點，發揮去化其與前置犯罪間
      聯結之作用，而此不啻為洗錢防制法，為實現其防阻不法
      利得誘發、滋養犯罪之規範目的，所處罰之洗錢行為。從
      而利用人頭帳戶獲取犯罪所得，於款項匯入人頭帳戶之際
      ，非但完成侵害被害人個人財產法益之詐欺取財行為，同
      時並完成侵害上開國家社會法益之洗錢行為，造成詐欺取
      財行為最後階段與洗錢行為二者局部重合，二罪侵害之法
      益不同，偏論其一，均為評價不足，自應依一行為觸犯數
      罪名之想像競合犯，從一重處斷（參考最高法院109年度
      台上字第1676號判決意旨）。
（五）是核被告就附表編號1所示犯行，係犯組織犯罪防制條例
      第3條第1項後段之參與犯罪組織罪、刑法第339條之4第1
      項第2款之三人以上共同詐欺取財罪及洗錢防制法第14條
      第1項之一般洗錢罪；被告就附表編號2所示行為，均係犯
      刑法第339條之4第1項第2款之三人以上共同詐欺取財罪及
      洗錢防制法第14條第1項之一般洗錢罪。起訴書僅論及被
      告加重詐欺之犯罪事實，漏未論及被告尚有參與犯罪組織
      及一般洗錢之犯罪事實，容有未洽，惟該漏未論及部分與
      被告所犯上開加重詐欺部分，有想像競合犯之裁判上一罪
      關係，自為起訴效力所及，且業經本院告知被告此項罪名
      （見本院卷第108頁），復經檢察官於言詞辯論時請求一
      併論以上揭參與犯罪組織罪及一般洗錢罪（見本院卷第10
      8至109頁），並給予被告表示意見之機會，已無礙被告之
      防禦權，本院自應併予審理。
（六）被告與「王晨」、「Ben」之母親及其他不詳詐欺集團成
      員間，就本案2次犯行，均互有犯意聯絡，並分工合作、
      互相利用他人行為以達犯罪目的及行為分擔，均應論以共
      同正犯。
（七）被告如附表編號1所示犯行，係以一行為同時觸犯參與犯
      罪組織罪、三人以上共同詐欺取財罪及一般洗錢罪；如附
      表編號2所示犯行，均係以一行為同時觸犯三人以上共同
      詐欺取財罪及一般洗錢罪，各為想像競合犯，各應依刑法
      第55條前段規定從一重之三人以上共同詐欺取財罪處斷。
      被告主觀上基於單一之犯意，於109年4月17日，分6次提
      領如附表編號1所示帳戶內之款項，係以數個舉動接續進
      行，侵害同一財產法益，在時間、空間上有密切關係，依
      一般社會健全觀念，難以強行分開，在刑法評價上，以視
      為數個舉動之接續實行，合為包括之一行為予以評價，較
      為合理，應依接續犯論以包括之一罪。被告所犯如附表編
      號1至2所示2次加重詐欺取財犯行，雖犯罪時間相近，但
      被害人均不相同，所侵害財產法益有異，時空上並非無從
      區隔，在刑法評價上各具獨立性，且非經立法預設其本質
      係具持續實行之複次作為特徵予以特別歸類，使成獨立犯
      罪構成要件之行為態樣，依社會通念難認係出於一次犯意
      之決定，又非屬一個行為之持續動作，自難認被告成立接
      續犯包括一罪或想像競合犯，是被告所犯如附表編號1至2
      所示2次犯行，均犯意各別，行為互殊，應分論併罰。
（八）刑之減輕
　　　按洗錢防制法第16條第2項規定，犯前二條之罪，在偵查
      或審判中自白者，減輕其刑；又犯組織犯罪防制條例第3
      條之罪，偵查及審判中均自白者，減輕其刑，同條例第8
      條第1項後段定有明文。再按想像競合犯之處斷刑，本質
      上係「刑之合併」，其所謂從一重處斷，乃將想像競合犯
      組成之評價上數罪，合併為科刑一罪，其所對應之刑罰，
      亦合併其評價上數罪之數法定刑，而為一個處斷刑。易言
      之，想像競合犯侵害數法益者皆成立犯罪，論罪時必須輕
      、重罪併舉論述，同時宣告所犯各罪名，包括各罪有無加
      重、減免其刑之情形，亦應說明論列，量刑時併衡酌輕罪
      部分量刑事由，評價始為充足，然後依刑法第55條前段規
      定「從一重處斷」，非謂對於其餘各罪可置而不論。因此
      ，法院決定處斷刑時，雖以其中最重罪名之法定刑，做為
      裁量之準據，惟於裁量其輕重時，仍應將輕罪合併評價在
      內（最高法院108年度台上字第4405號、第3563號判決意
      旨參照）。查被告於偵查、本院審理時均未自白犯上開一
      般洗錢罪、參與組織罪，均無法依上開規定減輕其刑，附
      此敘明。
（九）爰以行為人之責任為基礎，並審酌被告大學畢業之智識程
      度，竟基於不確定之故意參與本案詐欺集團之犯罪組織並
      擔任俗稱「車手」之工作，屬詐欺集團中不可或缺之重要
      角色，價值觀念偏差，且造成如附表編號1至2所示告訴人
      之財產損失，所為已嚴重擾亂金融交易往來秩序，影響社
      會正常交易安全，本不宜寬貸，兼衡被告在本案犯罪中所
      扮演之角色及參與犯罪之程度、地位、對告訴人等造成之
      損害，併參酌被告犯罪之動機、目的、手段、否認犯罪之
      犯後態度，自述大學畢業之智識程度、目前無業、經濟狀
      況勉持（見本院卷第111頁）等一切情狀，分別量處如附
      表編號1至2「主文」欄所示之刑，並考量被告所犯各罪之
      罪質雷同，並係負責提供帳戶及領款之車手，且每次犯罪
      之時間間隔月餘，予以綜合整體評價，兼衡恤刑及刑罰經
      濟等刑事政策，酌定其應執行刑如主文所示。
三、本案不再適用強制工作之規定
    按「犯第1項之罪者，應於刑之執行前，令入勞動場所，強
    制工作，其期間為3年。」雖為組織犯罪防制條例第3條第3
    項所明文。然犯組織犯罪條例第3條第1項之罪者，本已因其
    犯罪行為而應受相應之刑罰制裁，而包括刑之執行在內之刑
    罰手段，其目的亦在追求遏阻組織犯罪。就此目的之實現，
    不當然存有於刑罰之外，另行施以剝奪人身自由之強制工作
    手段之必要性；上揭規定，無分行為人年齡、人格習性、犯
    罪動機及社會經歷等差異與令強制工作以矯正其性格之必要
    性，亦不問強制工作期間所實施之作業內容是否能有效防範
    再犯進而遏阻犯罪，均一律令入勞動場所強制工作；且強制
    工作之期間則一律為3年，不分受處分人犯罪行為之型態與
    情節輕重，其所欲追求之防制組織犯罪之目的而言，難謂為
    侵害最小之必要手段，上揭規定對受處分人之人身自由所為
    限制，牴觸必要性原則之要求而違反憲法第23條比例原則，
    從而與憲法第8條保障人身自由之意旨不符。再者，上開規
    定欠缺犯罪行為人個人偏差性格之限定，凡構成犯罪者，即
    一律施以強制工作，未見有別於刑罰之目的與要件，亦有使
    受處分人實質受到雙重剝奪人身自由之處罰之嫌，是以強制
    工作手段追求刑罰威嚇目的，其結果與憲法明顯區隔原則之
    要求不符，致違反一罪不二罰原則，從而牴觸憲法第8條保
    障人身自由之意旨。上揭規定應自釋字第821號解釋公布之
    日(110年12月10日)起失其效力，有大法官釋字821號解釋文
    、理由書可參。上揭規定既已經宣告違憲，故本件毋庸適用
    該規定，附此敘明。　　　
四、沒收部分
    本案被告雖提供帳戶給詐欺集團，並加入詐欺集團擔任提款
    車手之工作，然被告供承提領款項後即交與自稱「Ben」之
    母親之人，於本案中並未拿到任何報酬（見本院卷第111頁
    ），卷內查無證據可資證明被告曾自本案詐欺集團成員處取
    得其他報酬或款項，即難認被告有因本案犯行而獲有犯罪所
    得之情形，自無沒收犯罪所得之問題。
據上論斷，應依刑事訴訟法第299條第1項前段，組織犯罪防制條
例第3條第1項後段，洗錢防制法第2條第2款、第14條第1項，刑
法第11條、第28條、第339條之4第1項第2款、第55條、第51條第
5款，刑法施行法第1條之1第1項，判決如主文。 
本案經檢察官歐蕙甄提起公訴，檢察官方心瑜到庭執行職務。
中　　華　　民　　國　　111 　年　　1　　月　　25　　日
                  刑事第六庭  審判長  法　官  樊季康
　　　　　　　　　
　　　　　　　　　                    法  官  楊展庚
　　　　　　　　　
　　　　　　　　　                    法  官  葉逸如
上列正本證明與原本無異。
如不服本判決，應於判決送達後20日內敘明上訴理由，向本院提
出上訴狀 (應附繕本) ，上訴於臺灣高等法院。其未敘述上訴理
由者，應於上訴期間屆滿後20日內向本院補提理由書「切勿逕送
上級法院」。
                                      書記官　林翠茹　　
中　　華　　民　　國　　111 　年　　1 　　月　　25　　日

附表（幣別：新臺幣）
編號 周鳳珠提供之帳戶帳號 被告提款時間與金額 告訴人 詐騙 方式 遭詐騙匯款時間 匯款金額 （新臺幣） 主文 1 周鳳珠申辦之玉山銀行帳號0000000000000號 ①109年4月17日12時7分、12時8分、12時9分、12時10分、12時11分自提款機各提領20,000元。 ②109年4月17日14時1分臨櫃提款提領41萬元。 江彩玉 詐騙集團某成年成員於109年4月8日，佯稱有意交往，因有寄送黃金需求需代墊運費云云，致江彩玉陷於錯誤，依指示於右列時間匯款右列金額至左列帳戶。 109年4月17日11時47分 157,000元 周鳳珠犯三人以上共同詐欺取財罪，處有期徒刑壹年貳月。 2 周鳳珠母親周馬玉花之玉山銀行帳號0000000000000號 ①109年5月21日11時20分臨櫃提款提領524,700元。  王妍之  詐騙集團某成年成員於109年5月5日佯稱有意交往，因無法匯錢給付兒子生活費需金錢援助云云。致王妍之陷於錯誤，依指示於右列時間匯款右列金額至左列帳戶。 109年5月21日8時05分 165,000元 周鳳珠犯三人以上共同詐欺取財罪，處有期徒刑壹年壹月。 

附錄本案論罪科刑法條全文：
組織犯罪條例第3條
發起、主持、操縱或指揮犯罪組織者，處三年以上十年以下有期
徒刑，得併科新臺幣一億元以下罰金；參與者，處六月以上五年
以下有期徒刑，得併科新臺幣一千萬元以下罰金。但參與情節輕
微者，得減輕或免除其刑。
具公務員或經選舉產生之公職人員之身分，犯前項之罪者，加重
其刑至二分之一。
犯第一項之罪者，應於刑之執行前，令入勞動場所，強制工作，
其期間為三年。
前項之強制工作，準用刑法第九十條第二項但書、第三項及第九
十八條第二項、第三項規定。
以言語、舉動、文字或其他方法，明示或暗示其為犯罪組織之成
員，或與犯罪組織或其成員有關聯，而要求他人為下列行為之一
者，處三年以下有期徒刑，得併科新臺幣三百萬元以下罰金：
一、出售財產、商業組織之出資或股份或放棄經營權。
二、配合辦理都市更新重建之處理程序。
三、購買商品或支付勞務報酬。
四、履行債務或接受債務協商之內容。
前項犯罪組織，不以現存者為必要。
以第五項之行為，使人行無義務之事或妨害其行使權利者，亦同
。
第五項、第七項之未遂犯罰之。 

洗錢防制法第2條
本法所稱洗錢，指下列行為：
一、意圖掩飾或隱匿特定犯罪所得來源，或使他人逃避刑事追訴
    ，而移轉或變更特定犯罪所得。
二、掩飾或隱匿特定犯罪所得之本質、來源、去向、所在、所有
    權、處分權或其他權益者。
三、收受、持有或使用他人之特定犯罪所得。
洗錢防制法第14條
有第二條各款所列洗錢行為者，處7 年以下有期徒刑，併科新臺
幣5 百萬元以下罰金。前項之未遂犯罰之。前二項情形，不得科
以超過其特定犯罪所定最重本刑之刑。
中華民國刑法第339條之4
犯第339 條詐欺罪而有下列情形之一者，處1 年以上7 年以下有
期徒刑，得併科1 百萬元以下罰金：
一、冒用政府機關或公務員名義犯之。
二、三人以上共同犯之。
三、以廣播電視、電子通訊、網際網路或其他媒體等傳播工具，
    對公眾散布而犯之。
前項之未遂犯罰之。